【裁判字號】    99,消債清,6
【裁判日期】    990118
【裁判案由】    聲請清算程序
【裁判全文】
臺灣高雄地方法院民事裁定             99年度消債清字第6號
聲  請  人  甲○○
代  理  人  李衍志律師
上列當事人因消費者債務清理事件聲請清算，本院裁定如下：
    主  文
聲請駁回。
聲請費用由聲請人負擔。
    理  由
一、聲請意旨略以：聲請人前未曾依「中華民國銀行公會會員辦
    理消費金融案件無擔保債務協商機制」請求共同協商債務清
    償方案，於消費者債務清理條例施行後乃向最大債權金融機
    構即台北富邦銀行（下稱富邦銀行）請求協商而未成立，而
    聲請人因消費借貸對金融機構所負之債務計達新臺幣（下同
    ）2 百多萬，惟聲請人每月薪資僅為22,000元，除負擔個人
    必要生活費用外，尚須扶養父母、配偶，故收入實不足清償
    債務，乃請求富邦銀行協商，惟富邦銀行要求每月須還款8,
    325 元，該還款條件實非聲請人所能負擔，聲請人名下之房
    地亦遭強制執行拍定，聲請人已無任何財產可供清償債權人
    ，爰請求准予裁定開始清算程式等語。
二、按債務人不能清償債務或有不能清償之虞，於法院裁定開始
    更生程式或宣告破產前，得向法院聲請清算，消費者債務清
    理條例第3 條、第80條分別定有明文。又聲請更生或清算不
    合程式或不備其他要件者，法院應以裁定駁回之，但其情形
    可以補正者，法院應定期間先命補正，復為同條例第8 條所
    明定。
三、經查：
  (一)聲請人主張因積欠債務，業向最大債權銀行富邦銀行請求共
    同協商債務清償方案，遭該金融機構以協商意願低落為由，
    致協商不成立等情，業據聲請人提出債權人清冊、財團法人
    金融聯合徵信中心當事人查詢個人資料回覆書、前置協商不
    成立通知書等件在卷可稽（見本院卷第37頁、第18頁、第19
    至20頁），經核亦無不符，堪認為真實。
  (二)聲請人主張原任職於萬通國際人力開發股份有限公司，自民
    國97年12月離職，現任職於佐峻企業有限公司，每月收入約
    為22,000元一節（見本院卷第7 頁），業據提出財產及收入
    狀況說明書、離職證明書、98年6 至8 月薪資明細表為證（
    見本院卷第7 頁、第116 頁、第83頁），經核大致相符，堪
    信為真。又關於聲請人每月必要費用部分，聲請人既已負鉅
    額負債，其生活標準應予以壓縮至最低標準，始符公允，以
    聲請人戶籍設於高雄縣，聲請人主張其每月須支出伙食費6,
    000 元、交通費540 元、勞健保費496 元，合計共7,036 元
    （見本院卷第8 頁），固未提出全部開銷憑證以實其說，然
    其主張既未逾越內政部依據社會救助法第4 條規定所公告之
    99年度臺灣省低收入戶最低生活費每人每月9,829 元，則其
    就必要費用之主張，應屬可採。
  (三)再按受扶養權利者，以不能維持生活而無謀生能力者為限，
    民法第1117條定有明文。聲請人固主張須扶養其配偶施美伶
    ，及其父羅木山、母羅李美，並提出戶籍謄本為證（見本院
    卷第92頁、第99至100 頁），惟查，其配偶施美伶於97年度
    之所得為335,000 元，平均月收入為27,917元，名下尚有田
    賦2 筆、汽車1 部，有施美伶之財產歸屬資料清單、97年度
    綜合所得稅各類所得歸屬資料清單在卷可稽（見本院卷第97
    至98頁），顯見其配偶客觀上應具有謀生能力及資產，而無
    由聲請人扶養之必要；另據聲請人自陳其日前失業期間係由
    雙親為其支付生活開銷等語（見本院卷第35頁），顯見其於
    經濟困頓之際，尚仰賴父母之資助及照顧，亦難認其父母有
    受其扶養之必要，況由其母領有老年給付，名下亦有房地及
    投資各1 筆，有聲請人陳報狀及其母財產歸屬資料清單可稽
    ，顯見亦非無資力之人，故難認其父母確有受聲請人扶養之
    必要，則聲請人主張每月須支出其配偶及父母之扶養費，尚
    難遽信為真。
  (四)又聲請人名下原有1 房1 地，固因遭債權銀行富邦銀行查封
    拍賣後而無任何不動產資產可供清償債務，有聲請人之財產
    歸屬資料清單、臺灣屏東地方法院執行命令可稽（見本院卷
    第14頁、第22頁），惟以聲請人前開收入平均約22,000元，
    扣除此其個人必要生活費7,036 元（或以最低生活費9,829
    元計算）後，每月至少尚有1 萬2 千餘元足供清償債務（倘
    以其98年8 月間之薪資32,500元計算，每月所餘金額更不只
    於此），而觀諸聲請人前與最大債權銀行富邦銀行前置協商
    時，該行提出之協商方案為180 期利率1 ％，每期還款8,32
    5 元之還款方案，有前置協商不成立通知書在卷可稽（見本
    院卷第18頁），如以聲請人上開每月所餘金額顯足以負擔債
    權銀行提供之上開還款方案，而無不能清償債務或有不能清
    償之虞之情事，然聲請人竟不願意與上開債權銀行協商，竟
    主張其有不能清償債務之情並向本院聲請清算，實難認有何
    清償債務之誠意。況由聲請人於97年間尚有臺灣銀行股份有
    限公司屏東分公司之1 筆利息所得93,882元，有其財產歸屬
    資料清單可稽，顯見其本有為數不低之存款足以償債，嗣經
    本院依職權電詢此筆利息之存款本金，經聲請人表示此存款
    本金係其軍人退休金加保險金，利率為18％，惟已提領花用
    完畢等語，有本院電話紀錄附卷可參（見本院卷第127 頁）
    ，而以聲請人陳報之利率計算，其於該銀行之原存款本金既
    有達數十萬元，則其在積欠大筆債務下，竟未用以清償債務
    而將之花用殆盡，已不符誠信，又其在其每月餘之金額足以
    負擔最大債權銀行之還款方案，仍不願與之協商，難認聲請
    人有還款及解決債務之誠意，故聲請人以其有不能清償債務
    之情向本院聲請清算，應僅係欲循債務清理程序以圖減免債
    務責任而無任何清償之誠意甚明，其所為聲請，難認有據。
四、綜上所述，本件聲請人依現有收入，扣除生活支出後，竟不
    願接受能力所能負擔之方案而致協商未成立，則其主張有不
    能清償債務云云誠屬無據，應屬聲請清算之要件不備，且又
    無從補正，依首揭條文之意旨，自應駁回其清算之聲請，爰
    裁定如主文。
中    華    民    國    99    年    1     月    18    日
                  民事第四庭  法    官  楊淑珍
上為正本係照原本作成。
如不服本裁定，應於裁定送達後10日內，以書狀向本院提出抗告
，並繳納抗告費新臺幣1千元。
中    華    民    國    99    年    1     月    18    日
                              書記官  吳良美


司法院資訊處製作；財團法人民間司法改革基金會備份。
